臺灣臺北地方法院民事判決
                                      110年度建字第262號
原      告  翁文慧  
被      告  惠宇國際股份有限公司

法定代理人  吳肇宏  

上列當事人間履行契約等事件，本院於民國111年5月10日言詞辯
論終結，判決如下：
    主      文
被告應給付原告新臺幣肆萬貳仟玖佰元，及自民國一一○年八月
二十四日起至清償日止，按年息5%計算之利息。
原告其餘之訴駁回。
訴訟費用由被告負擔百分之六，餘由原告負擔。
本判決第一項得假執行，但被告如以新臺幣肆萬貳仟玖佰元為原
告預供擔保，得免為假執行。
    事實及理由
壹、程序方面
一、按當事人得以合意定第一審管轄法院，但以關於由一定法律
    關係而生之訴訟為限；前項合意，應以文書證之，民事訴訟
    法第24條定有明文。查本件兩造於「林口星空樹翁宅裝修工
    程合約書」第13條第1項約定以本院為第一審管轄法院（見
    本院卷第25頁），是本院有管轄權。
二、次按訴狀送達後，原告不得將原訴變更或追加他訴，但因請
    求之基礎事實同一、擴張或減縮應受判決事項之聲明、不甚
    礙被告之防禦及訴訟之終結者，不在此限，民事訴訟法第25
    5條第1項第2款、第3款、第7款分別定有明文。本件原告於
    民國110年8月11日起訴主張被告領得工程款後卻逾期未完工
    ，未施作部分金額計新臺幣（下同）18萬9600元，逾期違約
    金為49萬8300元，合計68萬7900元，並聲明：「⒈被告應給
    付原告新臺幣（下同）68萬7900元，及自起訴狀繕本送達翌
    日起至清償日止，按年息5%計算之利息。⒉訴訟費用由被告
    負擔。」（見本院卷第11頁）；嗣於111年2月10日具狀變更
    第1項聲明為：「⒈被告應給付原告新臺幣（下同）49萬8300
    元，及自起訴狀繕本送達翌日起至清償日止，按年息5%計算
    之利息。」（見本院卷第269頁），並陳明不再請求另行雇
    工施作未完成部分費用（見本院卷第273頁）。核原告所為
    訴之變更，係本於同一原因事實所致，堪認為同一基礎事實
    而生，屬應受判決事項之擴張或減縮，亦不甚礙被告之防禦
    及訴訟之終結，揆諸前開說明，於法並無不合，應予准許。
貳、實體方面
一、原告主張：
  ㈠兩造於民國109年1月13日簽立「林口星空樹翁宅裝修工程合
    約書」（下稱系爭契約），由原告委託被告施作新北市○○區
    ○○路00號3樓房屋裝修工程（下稱系爭工程），工程費用為
    新臺幣（下同）165萬元；系爭契約約定施工天數為60工作
    日，而被告於109年2月24日進場施工，至遲應於109年5月20
    日完工。詎被告在陸續收取工程款計156萬7250元後，於109
    年5月20日仍未完工，原告遂以109年6月22日存證信函進行
    催告，然因招領逾期而遭退回；原告因被告仍遲未派員施工
    ，遂於109年9月17日前往被告公司查看，但發現無人上班，
    且公司門口留有郵件招領通知；續經原告於109年10月23日
    向法院聲請假扣押，經法院裁定後迄今，被告仍未前來施作
    及完工，顯見被告拒絕依約履行；原告得依民法第229條、2
    31條規定請求被告賠償。依系爭契約第9條第1項之違約處罰
    約款，每日罰金為工程款之千分之1，而自109年5月21日起
    至110年3月19日止之逾期天數計302天，核算金額為49萬830
    0元。原告爰依系爭契約之法律關係，請求被告給付49萬830
    0元。
　㈡對被告答辯之陳述：
　⒈依LINE對話紀錄可知至110年5月20日仍有多項尚未完工。
　⒉被告所謂2紙追加單，就109年1月13日部分，係兩造簽約當日
    所為，屬原契約之一部分，並非事後追加，只是增加費用而
    以；至於109年2月7日部分，係社區管委會要求被告進場施
    工前需於公設位置設置保護措施，且該部分項目在契約書所
    附工程項目及價目表已有約定，亦非原告事後要求追加，只
    是增加費用而已；況自109年1月13日、109年2月7日至109年
    2月24日進場施工期間，被告有1個月時間處理工班調度。工
    程加減單係被告於109年1月13日、2月7日製作並經原告確認
    後簽名，被告於109年2月24日進場施工前後並無任何調整工
    期之要求，顯然被告已評估於原定60天工期完工。
　⒊依LINE對話紀錄可知被告拖到110年6月仍無法完成，之後約
    定110年6月18日交屋，但被告避不見面，原告始於110年6月
    22日寄存證信函催告。原告有跟被告約定日期進行驗收，但
    被告已讀不回，寄存證信函遭拒簽收，後來才去管理中心把
    鑰匙拿回，裝潢時間拖了半年以上，所以才搬進去。
　㈢並聲明：
　⒈被告應給付原告49萬8300元，及自起訴狀繕本送達翌日起至
    清償日止，按年息5%計算之利息。
二、被告則以：
  ㈠原告主張未完工項目（參原證7）既非契約範圍（參被證1）
    ，可證被告已完成契約工作，且有完工照片可證（參被證3
    ），原告主張之瑕疵也有派人修繕。所有施工項目均已完工
    ，有施工廠商簽名確認單可證。被告完工後細清完畢，公設
    保護也已拆除，管委會才會退裝潢保證金，原告所提都是小
    瑕疵或非合約施工範圍，屬保固範圍。
　㈡被告依系爭契約第7條第1項約定同意原告追加拆除、泥作、
    電梯公設保護等工程（參被證2），被告可依系爭契約第7條
    第2項約定調整完工日期。
　㈢原告在109年6月22日寄存證信函前，已取回鑰匙。依系爭契
    約約定，如果屋主將鑰匙拿回去使用，已經住進去，等於已
    經驗收完成；原本師傅進場前是跟管理員拿鑰匙，後來管理
    員說屋主已經拿回去。原告主張逾期罰金49萬8300元，實無
    理由。
　㈣並聲明：
　⒈原告之訴及假執行之聲請均駁回。
　⒉如受不利之判決，願供擔保請准宣告免為假執行。
三、兩造不爭執之事項（參本院卷第348頁，並依判決格式修正
    或刪減文句）：
　㈠兩造於109年1月13日簽立「林口星空樹翁宅裝修工程合約書
    」（見原證1、本院卷第19至25頁），由原告委託被告施作
    新北市○○區○○路00號3樓房屋裝修工程，工程費用為165萬元
    。
　㈡被告製作日期為109年1月13日之追加減明細表，經原告簽名
    確認（參被證1，見本院卷第121頁）；及被告製作日期為10
    9年2月7日之追加明細表，經原告簽名確認（參被證1，見本
    院卷第123頁）。
四、得心證之理由：
    原告起訴主張被告逾期未完工，爰依系爭契約第9條第1項約
    定及民法第229條、231條規定，請求被告賠償逾期違約金49
    萬8300元等語；然此為被告所否認，並以前情置辯。是本件
    應審究者應為：原告依系爭契約第9條第1項約定及民法第22
    9條、231條規定，請求被告賠償逾期違約金49萬8300元，是
    否有理？茲論述如下：
  ㈠按：
　⒈系爭契約第4條約定：「完工期限：所有施工圖面須經甲方確
    認並且在圖紙上簽名，1週後進場開始計算施工天數，並依
    該工程案社區管理委員會規定實際可施工天數計算60工作日
    完工（不含假日）。」（參原證1，見本院卷第21頁）。
　⒉系爭契約第9條第1項約定：「乙方未如期完工（需加計追加
    及修改工程因素），應按逾期日數每日罰金本工程款千分之
    一賠償甲方。」（參原證1，見本院卷第25頁）。
　㈡系爭工程何時開工乙節：
　　原告主張被告係於109年2月24日進場施工，並提出該大樓之
    「施工人員登記表」為佐（見原證2，本院卷第31頁）；就
    此，被告於本件審理中並無任何相異之主張；則上開原告之
    主張，應值採憑。
　㈢系爭工程完工期限為何乙節：
　　上開約款所定工期為進場施工後60工作日、但不含假日，而
    自原告所主張開工日期109年2月24日起算，於不計星期例假
    日後，第60天為109年5月20日（參行政院人事行政總處網站
    所公布辦公日曆表，自109年2月24日至109年5月20日共87天
    ，其中27天為星期例假日）；則原告主張完工期限為109年5
    月20日乙節，應屬有據。
　㈣系爭工程實際於何時完工乙節：
　⒈原告雖主張系爭工程迄未完工等語，然除涉及施工瑕疵部分
    ，原告並未具體指出有何契約工項仍未施作；另原告雖提出
    宸實工程有限公司（下稱宸實公司）報價單1紙（見原證7，
    本院卷第53頁），指稱其為原告針對未完工工項所委託他人
    完成工作云云，然原告並未提出系爭工程契約圖說及指出宸
    實公司所報價項目有何屬於系爭契約範圍，且自宸實公司報
    價單第C、G、H等項目使用「硅藻土牆面重新處理」、「廚
    房地板修飾整理」、「門片水平調整工資」等名稱以觀，顯
    示較有可能係瑕疵修補作業，而非針對未施作工項新行施作
    ；反係被告提出系爭契約原始報價單（見被證1，本院卷第1
    07至119頁），說明宸實公司報價項目非屬系爭契約範圍等
    語，而原告就此並未為任何具體之反駁主張。基此，原告主
    張系爭工程迄未完工乙情，尚乏憑據。至於原告得否請求被
    告償還瑕疵修補費用或減少報酬，則屬另事。
　⒉另原告雖提出兩造間LINE對話截圖（見本院卷第203至245頁
    ），指稱被告拖到110年6月仍無法完成等語（參本院卷第19
    9頁），然此至多僅足證明系爭工程於斯時尚未完工，但並
    無從證明迄今仍未完工；且觀諸上開LINE對話內容，多係針
    對施工瑕疵有所指摘，至於是否仍有尚未施作工項情事，其
    時序在後之訊息至多僅有109年6月12日關於冷氣尚未完成安
    裝之發言及照片（見本院卷第225頁），但仍無從證明迄今
    仍未施作，至多僅足證明斯時尚有缺失。
　⒊惟依卷內被告所寄交原告之存證信函，其上載有「我司承接
    貴宅工程合約施工項目已於109/6/15完成」等字句（見本院
    卷第361頁），顯示被告乃形同自承系爭工程係於109年6月1
    5日完工。
　⒋綜上，依現有事證至多僅足認被告遲至109年6月15日始完工
    ，則逾期期間為109年5月21日至109年6月15日，計26天。而
    原告係主張依前述契約總價165萬元計算逾期違約金（參本
    院卷第15頁），並未逾越系爭契約第3條所定工程費用「壹
    佰陸拾伍萬元整　稅金捌萬參仟元」之額度（參原證1，見
    本院卷第21頁），應堪採憑；從而逾期違約金為4萬2900元
    （計算式：1,650,000×1/1000×26=42,900）。
　⒌至被告雖抗辯主張系爭工程有辦理變更追加，並提出經原告
    簽名確認之追加減明細表2紙為佐（見被證2，本院卷第121
    、123頁），依系爭契約第7條第2項約定應調整完工交屋日
    期等語；惟其中：
　　⑴第1紙追加減明細表部分：
　　　其上所載日期為109年1月13日，適與系爭契約簽立日期相
      同；則原告主張該部分工作並非嗣後辦理變更追加，而係
      兩造於簽約時即已商定，被告仍應依契約所訂期限完工等
      語，尚屬有理。再者，觀諸該紙追加減明細表內容為將餐
      廳廚房之「木地板工程」減帳、將包含餐廳地磚（磁磚）
      在內之「泥作工程」加帳，顯示其應係將餐廳廚房地坪由
      原設計之木地板改為磁磚地板，而屬材料之變更，並非額
      外施作契約原無之範圍；則原告主張此部分僅為費用之追
      加、並非事後追加工作，被告不應額外請求工期等語，亦
      非無稽。
　　⑵第2紙追加明細表部分：
　　　觀諸其內容係針對電梯、走廊等大樓公設區域所為之人員
      機具材料進出保護措施，並非施工內容本身有所追加；而
      依被告所自行提出系爭契約之原始報價單（參被證1），
      於「保護工程」之第4項下方欄位記載「電梯/公設保護依
      管委會規定另辜」（見本院卷第107頁），顯示被告於締
      約前應已考量上開公設區域之保護工程為契約範圍之一部
      分，至多僅尚未報價確認金額若干而已；且衡諸常情，該
      等大樓公設保護設施所需施作時間應屬短暫，且與系爭工
      程屋內施工範圍並無重疊而可分頭進行；則原告主張此部
      分僅為費用之追加、並非事後追加工作，被告不應額外請
      求展延工期等語，尚非無稽。
　　⑶綜上，被告執上開2紙費用追加減明細表，抗辯主張系爭工
      程於締約後有追加工作內容並應展延工期云云，難認有理
      。
五、綜上所述，原告依系爭契約第9條第1項約定，請求被告給付
    逾期違約金4萬2900元，及自起訴狀繕本送達（110年8月23
    日，見本院卷第61頁）翌日即110年8月24日起至清償日止，
    按年息5%計算之利息，為有理由，應予准許；逾此範圍之請
    求，則屬無據，應予駁回。
六、原告勝訴部分所命給付未逾50萬元，依民事訴訟法第389條
    第1項第5款規定，依職權宣告假執行，被告陳明願供擔保，
    聲請宣告免為假執行，亦應准許。
七、至被告雖聲請函詢系爭房屋所在公寓大廈管理委員會說明原
    告係何時自大樓管理員處取回房屋鑰匙，以證明原告所為已
    符合系爭契約第8條第4項所定視同驗收完成之要件（參本院
    卷第296、301頁）；惟依前述，被告已自承完工日期為109
    年6月15日（即據以判斷是否如期完工之基礎事實），且是
    否視為驗收完成與何時完工乃屬二事，則原告究係何時取回
    鑰匙尚無礙前述關於完工日期之認定，從而上開證據應無調
    查必要性，附此敘明。本件事證已臻明確，兩造其餘之攻擊
    防禦方法及舉證，經本院審酌後，經核與勝負之判斷不生影
    響，爰不予逐一論酌。
八、訴訟費用負擔之依據：民事訴訟法第79條。
中    華    民    國   111    年    5     月    17    日
                  工程法庭    法  官  張詠惠
以上正本係照原本作成
如對本判決上訴，須於判決送達後20日內向本院提出上訴狀。如
委任律師提起上訴者，應一併繳納上訴審裁判費。
中　　華　　民　　國　　111 　年　　5 　　月　　17　　日
                              書記官　陳香伶